【裁判字號】    96,訴,2492
【裁判日期】    970508
【裁判案由】    護照條例等
【裁判全文】
臺灣高雄地方法院刑事判決              96年度訴字第2492號
公  訴  人  臺灣高雄地方法院檢察署檢察官
被      告  乙○○
被      告  丙○○
上列被告因護照條例等案件，經檢察官提起公訴（95年度偵字第
26038、32380號），本院判決如下：
    主  文
乙○○將國民身分證交付他人以供冒名申請護照，處有期徒刑捌
月；減為有期徒刑肆月，如易科罰金，以銀元佰元即新壹幣玖
佰元折算壹日。又共同變造國民身分證以供申請護照，處有期徒
刑壹年；減為有期徒刑陸月，如易科罰金，以銀元佰元即新壹
幣玖佰元折算壹日。應執行有期徒刑玖月，如易科罰金，以銀元
佰元即新壹幣玖佰元折算壹日。
丙○○將國民身分證交付他人以供冒名申請護照，處有期徒刑伍
月；減為有期徒刑貳月又拾伍日，如易科罰金，以銀元佰元即
新壹幣玖佰元折算壹日。
    事  實
一、乙○○明知其身分證未遺失，為將其國民身分證交付他人以
    供冒名申請護照，竟於89年11月3 日，基於使公務員登載不
    實公文書之犯意，至高雄市三民區第二戶政事務所，以遺失
    身分證為由申請補發，使該戶政事務所不知情之公務員陷於
    錯誤，以電腦打字之方式，將遺失國民身分證之時間、地點
    鍵入「補領國民身分證申請書」，並將該不實之國民身分證
    補發事項登載於職務上所掌之公文書即國民身分證請領紀錄
    查詢資料上登載代表遺失補發意義之「補證」事項後，即補
    發身分證予乙○○，足生損害於戶政機關對於身分證核補發
    管理之正確性。後乙○○即基於將國民身分證交付他人以供
    冒名申請護照之犯意，於同年11月間某日（該月10日以前）
    ，在不詳處所，將其89年11月3 日新申請之身分證交給姓名
    、年籍不詳之人（若非「林先生」即為林先生所屬犯罪集團
    之其他成員）後，該取得乙○○身分證之人即以換貼大陸人
    民楊萍（所涉偽造文書等罪嫌已另案為聲請簡易判決處刑）
    照片之方式予以變造，並透過不知情之霖園旅行社蕭麗芳，
    於同年11月10日以乙○○之真實年籍、資料填具中華民國普
    通護照申請書，及在上開護照申請書上黏貼上開變造之乙○○國民身分證正反面影本，向外交部領事事務局（下稱領事
    局）申辦乙○○護照，雖經領事局該管公務員實質審查但未
    察悉上情而准予護照之申請並核發刊有上開楊萍照片之「乙○○」護照（護照號碼000000000 號）。嗣於95年10月4日
    19時許，楊萍持上開乙○○護照，在桃園縣大園鄉桃園國際
    機場欲出境至香港時，為警查獲，始悉上情。
二、丙○○與乙○○係朋友關係，丙○○因乙○○及丁○○（由
    檢察官另行偵辦）多次鼓吹後得知若將其國民身分證交付及
    供他人冒名申請護照，可獲得新臺幣 (下同)3,000 元 之報
    酬後，丙○○竟基於將國民身分證交付他人以供冒名申請護
    照之犯意，於民國89年11月間某日（該月15日以前），在高
    雄市○鎮區○○路某處，將其身分證交給與乙○○及丁○○
    一同前來之姓名年籍不詳之「林先生」，而乙○○、丁○○
    及該「林先生」或林先生所屬犯罪集團之其他成員（其中有
    人對外係自稱「林先生」）係共同基於變造國民身分證以供
    申請護照之犯意聯絡，於上開林先生收受丙○○之身分證後
    ，由乙○○及丁○○先給予丙○○2,000 元報酬。然因乙○○等尚餘1,000 元遲未給付，丙○○乃在向乙○○催討餘款
    未果下，明知其身分證未遺失，竟於同年月27日，基於使公
    務員登載不實公文書之犯意，至高雄市小港區戶政事務所，
    以遺失身分證為由申請補發，使該戶政事務所不知情之公務
    員陷於錯誤，以電腦打字之方式，將遺失國民身分證之時間
    、地點鍵入「補領國民身分證申請書」，並將該不實之國民
    身分證補發事項登載於職務上所掌之公文書即國民身分證請
    領紀錄查詢資料上登載代表遺失補發意義之「補證」事項後
    ，即補發身分證予丙○○，足生損害於戶政機關對於身分證
    核補發管理之正確性。嗣上開不詳年籍之男子於取得丙○○
    前開身分證後，即以換貼大陸人民何錦霞（業已由日本遣返
    回大陸地區）照片之方式予以變造後，透過不知情之溫馨旅
    行社之業務員轉交不知情之大方旅行社人員，於同年11月15
    日以丙○○之真實年籍、資料填具中華民國普通護照申請書
    ，並在上開護照申請書上黏貼上開登載不實之丙○○國民身
    分證正反面影本，向領事局申辦丙○○護照，雖經領事局該
    管公務員實質審查但未察悉上情而准予護照之申請並核發刊
    有何錦霞照片之「丙○○」護照（護照號碼000000000 號）
    。何錦霞隨即持前開編號000000000 號「丙○○」護照，於
    89年11月23日出境前往日本。
三、案經內政部警政署航空警察局移由臺灣桃園地方法院檢察署
    呈請臺灣高等法院檢察署核轉本署及內政部警政署航空警察
    局移送偵辦。
    理  由
壹、證據能力部分：
    按被告以外之人於審判外之陳述，雖不符刑事訴訟法第159
    條之1 至第159 條之4 等4 條之規定，然若當事人於審判程
    序中同意作為證據，法院審酌該言詞陳述或書面陳述作成時
    之情況，認為適當者，亦得為證據；又當事人、代理人或辯
    護人於法院調查證據時，知有刑事訴訟法第159 條第1 項不
    得為證據之情形，而未於言詞辯論終結前聲明異議者，視為
    有前項之同意，同法第159 條之5 定有明文。此立法意旨在
    於傳聞證據未經當事人之反對詰問予以核實，原則上先予排
    除。惟若當事人已放棄反對詰問權，於審判程序中表明同意
    該等傳聞證據可作為證據；或於言詞辯論終結前未聲明異議
    ，基於尊重當事人對傳聞證據之處分權，及證據資料愈豐富
    ，愈有助於真實發見之理念，且強化言詞辯論主義，使訴訟
    程序得以順暢進行，上開傳聞證據亦均具有證據能力。本件
    公訴人、辯護人及被告對於本院以下引用之證據資料，均未
    爭執其證據能力，本院並審酌該證據作成時之情況，認為並
    無不適當者，依上開說明，均認應有證據能力。
貳、實體部分：
一、訊據被告丙○○就起訴書所載犯罪事實已坦承犯行，而乙○○則否認有起訴書所載犯罪，辯稱：我沒有跟丁○○去向丙○○買身分證，及我89年11月3 日固然有去報遺失身分證並
    補辦新的身分證，此係因我之前的身分證是放在丁○○家，
    後來我和他分手沒有把身分證拿走，之後因為不想再去找丁○○，所以我就去申報遺失並辦理新的身分證，當時身分證
    應該是在丁○○家，至於我的身分證為何會拿去辦理護照我
    也不和道云云，經查：
(一)就乙○○曾有將自己身分證提供他人冒名申請護照部分，乙○○就此雖辯稱伊89年11月3 日固然有去報遺失身分證並補
    辦新的身分證，此係因伊之前的身分證是放在丁○○家，後
    來伊和他分手沒有把身分證拿走，之後因為不想再去找丁○○，所以伊就去申報遺失並辦理新的身分證，當時身分證應
    該是在丁○○家，至於伊的身分證為何會拿去辦理護照我也
    不和道云云，若此說法成立，乙○○之身分證縱有遭冒用情
    形，應係其原來舊有之身分證被他人冒用，惟查依公訴檢察
    官97年2 月25日所提補充理由書內所附法務部戶役政連作業
    系統之被告乙○○國民身份證異動資料，及97年3 月6 日庭
    呈本院之乙○○補領國民身分證申請書可知，乙○○曾於89
    年11月3 日向戶政事務所申報身分證遺失並即補領，且依大
    陸人民楊萍89年11月8 日冒名申請「乙○○」護照（臺灣桃
    園地方法院檢察署95年度偵字第21750 號卷第39頁）之護照
    申請書上所附乙○○真實資料之國民身分證影本，其上亦記
    載「89年11月3 日補發」，可證明被告乙○○顯有於89年11
    月3 日以身分證遺失為由申請補發，及該新領之身分證隨即
    於短短五天內遭楊萍或姓名年籍資料不詳之人士換貼楊萍照
    片後冒名申請護照，除可證明被告乙○○前開辯解不足採信
    外，被告乙○○之身分證若真的有因其他原因遺失因而於89
    年11月3 日向戶政事務所申報遺失及補領，乙○○當會謹慎
    保管此一非常重要之證件，若真於短短幾天內又有不見之情
    ，及果真又遺失亦會立即再申報遺失不至於坐視不理，惟該
    新領之身分證卻於請領五天後隨即遭人冒用，被告乙○○亦
    未為任何申報，其後更又於90年1 月5 日又申請補發身分證
    ，此可顯見被告乙○○89年11月3 日補領身分證時，即有要
    將其身分證提供他人作為冒名申請護照使用之意，被告其後
    又即於90年1月5日請領另一新的身分證以供自己以後之使用
    ，則被告有提供自己身分證供人冒名申請護照之犯行洵堪認
    定，被告所為辯解顯有不實不足採信。
(二)次查丙○○有為起訴書所載犯行，除有被告丙○○之自白外
    ，並有卷附證人唐郅煦於警詢之陳述、貼有他人照片之丙○○中華民國普通護照申請書及護照影本、台北駐日經濟文化
    代表處95年5 月15日函文、溫馨旅行社客戶基本資料、丙○○「國人遺失護照資料查詢」、「旅客入出境記錄查詢」影
    本各1 紙、與丙○○補領身分證申請書及相關資料影本等可
    資佐證，足認前揭自白與事實相符，應堪採為被告丙○○有
    罪之證據，故被告丙○○犯行堪以認定。
(三)再查就乙○○及丁○○曾向丙○○購買購買身分證部分，乙○○雖矢口否認，及於偵查時辯稱丙○○所說89年11月交付
    身分證之時間伊在坐月子不可能出去云云，惟查此部分業據
    丙○○於警詢、偵查時供述明確，因乙○○否認丙○○之證
    詞，檢察官並曾於本院審理時以證人身分傳喚丙○○作證，
    及本院亦賦予乙○○可為詰問丙○○之機會，丙○○於本院
    96年10月26日審理時仍證述伊曾將身分證交給被告乙○○，
    是乙○○與丁○○二人一起來的，大約在89年11月20日或21
    日，當時乙○○先拿假的身分證給伊看，上面的照片不是乙○○，他說放心不會有事，當初乙○○只說要借幾天，說要
    給三千元，實際上只給二千元，當時他有帶另一個不認識的
    男子來，林先生有來一次，就是來漁港路的檳榔攤向伊拿身
    分證那次，丁○○如果有來都和被告乙○○一起鼓吹伊把身
    分證借給他們，並強調這個很好賺，他也介紹很多人，拿了
    以後第三天，乙○○身分證還沒有還給伊，而且還欠伊一千
    元，他就帶伊到漢神附近的大樓，搭電梯到了某個樓層有見
    到向伊拿身分證的林先生，後來乙○○有說到伊的身分證可
    能被人拿去做有的沒有的，伊問她說做什麼東西伊會不會有
    事，她說可能拿去做護照，乙○○在第一次說要拿護照時，
    她已經生小孩了，小孩大概三、四月等語（本院96年10月26
    日審判筆錄第5 至7 頁），除丙○○所述乙○○向其拿取身
    分證之時間並非89年11月20日或21日，而係89年11月15日以
    前，丙○○就此部分之記憶，因時隔數年尚有錯誤，及丙○○所謂「借」身分證係指「賣」身分證，否則丙○○不會向
    乙○○表示如果不給伊3 千元乙○○就要將身分證還給伊等
    語（臺灣高雄地方法院檢察署95年度偵字第26038 號卷第16
    頁）外，丙○○與被告乙○○並無任何仇怨，當無甘冒偽證
    罪責而設詞誣攀構陷或虛構情節故意為不利乙○○之不實證
    述外，且因乙○○曾辯稱89年11月間伊在坐月子不可能會出
    去，丙○○即多次強調稱乙○○當時小孩已出生三、四月了
    乙○○是說謊等，就丙○○所述經核與高雄縣仁武鄉戶政事
    務所96年4 月10日所提供乙○○之戶籍謄本（臺灣高雄地方
    法院檢察署95年度偵字第32380 號卷第19頁）記事欄中，曾
    記載乙○○於89年7 月25日申報長女出生之記載相符，顯見
    丙○○當時確常與乙○○聯繫見面，其所述應為實情，及乙○○所辯不足採信，故丙○○證稱其身分證是交給乙○○及
    丁○○之詞即足採信，並得作為認定被告乙○○犯罪之證據
    。
(四)另查由卷內所附前開換貼照片後以乙○○及丙○○身分證申
    請護照之2 份中華民國普通護照申請書上所填聯絡電話均為
    00-000-0000 可知，將乙○○及丙○○身分證換貼大陸女子
    之照片變造後申請護照者顯為同一人或同一犯罪集團，及由
    證人唐郅煦證詞等可知犯罪集團成員其中之一對外係自稱「
    林先生」。而被告乙○○最初提供自己身分證予該「林先生
    」或「林先生」所屬犯罪集團成員時，雖無證據證明被告乙○○亦有變造國民身分證以供申請護照之犯意，及依現行實
    務見解，護照條例第23條第1項及第3項係「對向共同正犯」
    ，二罪間不會成立共同正犯，故乙○○該次行為僅構成將國
    民身分證交付他人以供冒名申請護照行為；惟一般人均可知
    曉將身分證正本賣予他人，必係供犯罪集團作不法使用，否
    則身分證正本僅作為個人身分證明使用，取得他人身分證者
    毫無用途，若係合法使用者自無以金錢收購他人身分證正本
    之必要；更且由乙○○曾向丙○○表示丙○○身分證可能會
    被供作申請護照使用，乙○○顯然知道其交付予「林先生」
    或其所屬犯罪集團之身分證係作為變造後申請護照使用，卻
    仍由其與丁○○出面多次鼓吹後向丙○○購得身分證並交付
    丙○○價金，則乙○○、丁○○與該「林先生」或其所屬犯
    罪集團就變造國民身分證以供申請護照之行為有犯意聯絡及
    行為分擔之事洵堪認定（惟尚無證據認為被告乙○○、丁○○與「林先生」或其所屬犯罪集團間，另有更進一步行使變
    造身分證以供申請護照等之犯意聯絡或行為分擔，故本院即
    不為此部分共犯之認定）。
二、按被告丙○○及乙○○為前開犯行後，刑法部分條文業經修
    正並於95年7 月1 日施行，修正後刑法第2 條第1項 之規定
    ，係規範行為後法律變更所生新舊法律比較適用之準據法，
    於修正後刑法施行後，應適用新法第2 條第1 項規定之從舊
    從輕之原則為比較，適用最有利於行為人之法律。比較時應
    就罪刑有關之共犯、未遂犯、想像競合犯、牽連犯、連續犯
    、結合犯，以及累犯加重、自首減輕暨其他法定加減原因（
    如身分加減）與加減例等一切情形，綜其全部罪刑之結果而
    為比較（最高法院95年度第8 次刑事庭會議決議參照）。又
    如涉及裁量權行使者，須於裁量行使時，方有比較適用問題
    ，如易科罰金、易服勞役及保安處分之宣告等。故前述一般
    綜合罪刑之結果而為比較，以決定罪刑之適用時，不就易科
    罰金等列為比較，必須已決定為保安處分之宣告等，所處之
    刑得易科罰金或易服勞役時，始就各該緩刑等部分決定其適
    用標準，此部分得予割裂適用，是為例外。就易科罰金、易
    服勞役而言，則應依修正後刑法第2 條第1 項規定，分別適
    用最有利於行為人之法律（最高法院95年度臺上字第5125、
    5343、6171號判決意旨參照）。至行為後刑法條文經修正，
    惟無有利、不利情形，應適用裁判時法（最高法院95年度第
    21次刑事庭會議決議參照）。經查：
(一)刑法第214 條及護照條例第23條，其法定本刑中關於罰金刑
    之規定，因刑法第33條第5 款業經修正，罰金最低額由銀元
    1 元提高為新台幣1000元以上，並以百元為單位，經新、舊
    法比較，新法並未有利於被告，仍應以行為時之刑法第33條
    第5 款規定有利於被告。
(二)修正後刑法第28條雖將「實施」修正為「實行」。其中「實
    施」一語，原涵蓋陰謀、預備、著手及實行之概念在內，其
    範圍較廣；而「實行」則著重於直接從事構成犯罪事實之行
    為，其範圍較狹，惟因被告與謝桂英不論依修正前後規均成
    立共同正犯，並不影響本件之論罪科刑，不生新舊法比較適
    用之問題，應適用裁判時之刑法第28條規定。
(三)刑法第55條關於牽連犯業經刪除，修正前，牽連犯原則上應
    從一罪處斷，修正後，原則上應併合處罰，比較新、舊法結
    果，新法並未有利於被告，仍應以行為時之牽連犯規定較有
    利於被告。
(四)關於定應執行刑部分：修正前刑法第51條規定：「數罪併罰
    ，分別宣告其罪之刑，依左列各款定其應執行者：」其中第
    5 款規定：「宣告多數有期徒刑者，於各刑中之最長期以上
    ，各刑合併之刑期以下，定其刑期。但不得逾20年。」修正
    後刑法第51條第5 款規定：「宣告多數有期徒刑者，於各刑
    中之最長期以上，各刑合併之刑期以下，定其刑期。但不得
    逾30年。」比較新舊法之適用結果，新法並未有利於被告，
    仍應以修正前之刑法第33條第5 款規定有利於被告。
(五)本案綜合上揭新舊法比較之結果，應認修正後之規定非未較
    有利於被告，而係修正前之刑法較有利於被告，故有關被告
    丙○○及乙○○如起訴書所載之犯罪，仍應適用行為時即修
    正前之刑法規定。
三、核被告乙○○向戶政機關謊報身分證遺失、將自己身分證交
    付他人供冒名申請護照，係犯刑法第214 條使公務員登載不
    實罪，及護照條例第23條第3 項之將國民身分證交付他人以
    供冒名申請護照罪，被告乙○○就其向丙○○購得身分證後
    變造供申請護照，係犯護照條例第23條第1 項之變造國民身
    分證以供申請護照罪，起訴書就此部分業已記載其犯罪事實
    ，惟並未論述被告乙○○所犯罪名，自應由本院告知被告乙○○罪名後加以審理。被告乙○○、丁○○及與前開姓名年
    籍不詳之「林先生」或其所屬犯罪集團就變造國民身分證以
    供申請護照之行為，有犯意聯絡及行為分擔，應依刑法第28
    條之規定，論以共同正犯。被告乙○○就所犯刑法第214 條
    使公務員登載不實罪，及護照條例第23條第3 項之將國民身
    分證交付他人以供冒名申請護照罪，有方法、結果之牽連關
    係，應依修正前刑法第55條後段之規定，從一重之護照條例
    第23條第3 項之將國民身分證交付他人以供冒名申請護照罪
    處斷。被告乙○○所犯護照條例第23條第1 項之變造國民身
    分證以供申請護照罪，及護照條例第23條第3 項之將國民身
    分證交付他人以供冒名申請護照罪，犯意各別，罪名互異，
    自應分論併罰。被告丙○○將自己身分證交付他人供冒名申
    請護照及向戶政機關謊報身分證遺失，係犯護照條例第23條
    第3 項之將國民身分證交付他人以供冒名申請護照罪及刑法
    第214 條使公務員登載不實罪，因被告丙○○自始係以將身
    分證賣給乙○○等人之意而交付身分證，則嗣後會向戶政機
    關申報遺失及補領身分證，顯為被告丙○○最初即已存在之
    犯意，故丙○○所犯上開2 罪，有方法、結果之牽連關係，
    應依修正前刑法第55條後段之規定，從一重之護照條例第23
    條第3 項之將國民身分證交付他人以供冒名申請護照罪處斷
    。爰審酌被告乙○○與被告丙○○均未曾受有期徒刑以上刑
    之宣告，此有臺灣高等法院被告前案紀錄表在卷可參，然其
    等將國民身分證交付他人以供冒名申請護照，復於交付前後
    謊報遺失而申請補發身分證，被告乙○○復與他人共同向丙○○購買身分證供變造申請護照使用，嚴重影響相關證照核
    發之正確性，足生損害於主管機關對該等證照核發之正確性
    ，及被告丙○○自始坦承犯行，犯後態度良好，被告乙○○
    則矢口否認犯罪，飾詞狡辯，犯後態度不佳，與二人犯罪動
    機、目的、手段、生活狀況、智識程度、所生損害等一切情
    ，分別量處如主文所示之刑，因對丙○○諭知之宣告刑為6
    月以下，並就丙○○部分諭知易科罰金之標準。而因刑法第
    41條第1 項前段關於易科罰金折算標準之規定，已由舊法之
    銀元100 元、200 元、300 元（即新臺幣300 元、600 元、
    900 元）修正為新臺幣1000元、2000元、3000元，經比較新
    舊法結果，修正後之刑法第41條第1 項前段款並未較有利於
    被告，而以被告行為時之法律較有利於被告，故被告丙○○
    科刑後易科罰金之標準，自應依修正前刑法第41條第1 項前
    段規定，及依被告本件所犯情節及其職業及智識程度，諭知
    以銀元300 元即新臺幣900 元為易科罰金之折算標準。另中
    華民國96 年 罪犯減刑條例已於96年7 月16日施行，本件被
    告乙○○及丙○○犯罪時間均為中華民國96年4 月24日以前
    ，悉合於減刑條件，乙○○及丙○○所犯之罪依法均應予以
    減刑，減刑後因被告乙○○2 罪所處之刑均為6 月以下，依
    中華民國96年罪犯減刑條例第9 條規定，並應諭知易科罰金
    之標準，同依上述新舊法比較，應依修正前刑法第41條第1
    項前段規定及本件所犯情節及其職業及智識程度，定其易科
    罰金之折算標準，並依修正前刑法第51條第5 款定其應執行
    之刑。又被告乙○○犯罪後，刑法第41條第2 項規定雖已修
    正為：「前項規定於數罪併罰，其應執行之刑未逾六月者，
    亦適用之。」，惟依刑法施行法第3 條之1 第3 項規定：「
    於94年1 月7日 刑法修正施行前犯併合處罰數罪中之一罪，
    且該數罪均符合第41條第1 項得易科罰金之規定者，適用90
    年1 月4 日修正之刑法第41條第2 項規定。」，故被告乙○○所犯2 罪定其應執行刑後雖超過6 個月，自仍應依法諭知
    其易科罰金之標準。
四、公訴意旨另以被告乙○○及丙○○均因交付國民身分證予他
    人供冒名申請護照，致使領事局該管公務員將不實事務登載
    於職務上所掌管之公文書，故認乙○○及丙○○該部分亦均
    犯有刑法第214 條之使公務員登載不實罪，並與前開使公務
    員登載不實罪具有連續犯之裁判上一罪關係云云。惟查刑法
    第214 條所謂使公務員登載不實事項於公文書罪，須一經他
    人之聲明或申報，公務員即有登載之義務，並依其所為之聲
    明或申請予以登載，而屬不實之事項者，始足構成，若其所
    為聲明或申報，公務員尚須為實質之審查，以判斷其真實與
    否，始得為一定之記載者，即非本罪所稱之使公務員登載不
    實（最高法院82年度台非字第402 號判例意旨參照）。經查
    護照條例第18條、第21條第1 項分別規定：「申請人有下列
    情形之一者，主管機關或駐外館處應不予核發護照：一、冒
    用身分，申請資料虛偽不實，或以不法取得、偽造、變造之
    證件申請者。二、經司法或軍法機關通知主管機關者。三、
    其他行政機關依法律限制申請人出國或申請護照並通知主管
    機關者」、「主管機關或駐外館處依第18 條 、第19條規定
    為處分時，除有第18條第3 款、第19條第1 項第3 款、第4
    項第4 款至第6 款規定之情形外，應同時以書面敘明理由，
    通知當事人，並應附記不服之救濟程序」。又依當時有效（
    89年5 月20日外交部修正發布）之護照條例施行細則第35條
    、第36條之規定：「領事事務局為辦理護照核、補、換發作
    業，得經由電腦連結取得內政部國籍行政資訊系統之『國籍
    變更資料』、戶役政資訊系統之『國民身分證補、換發資料
    』，及國防部國軍人事現員系統之『國軍人員資料』，經由
    線上查詢取得入出國主管機關之『旅客入出國查詢系統』資
    料。」、「有下列情形之一者，主管機關或駐外館處得於受
    理申請後一個月內，通知申請人於二個月內補件或約請申請
    人面談：一  申請資料或照片與所繳身分文件或與檔存前領
    護照資料有相當差異者。二  以已申報遺失之國民身分證申
    請，或所繳證件之真偽有向發證機關查證之必要者。三  申
    請人對申請事項之說明有虛偽陳述或隱瞞重要事項之嫌，需
    時查證者。」、「申請人未依前項規定補件或面談，亦未依
    限提出申請退件退費者，除依規定不予核發護照外，所繳費
    用不予退還。」。故依上開相關規定及說明，領事局核發護
    照，須詳加核對、確認，依一定程序而為實質之審查，並非
    一經提出申請，領事局即當然有核發護照之義務甚明，依首
    揭說明，自與刑法第214 條之本質及構成要件不符，不能成
    立該部分犯罪，惟如成立犯罪，公訴意旨認與上開論罪部分
    有牽連犯之裁判上一罪關係，自無庸另為無罪之諭知，附此
    述明。
據上論斷，應依刑事訴訟法第299條第1項前段、第300條，護照
條例第23條第1項、第3項，刑法第11條前段、第214條、第2條第
1項前段、第28條、修正前第55條（牽連犯部分）、修正前第51
條第5款、修正前第41條第1項前段，刑法施行法第1條之1，修正
前罰金罰鍰提高標準條例第2條（已刪除），現行法規所定貨幣
單位折算新臺幣條例第2條，中華民國96年罪犯減刑條例第2條第
1項第3款、第7條、第9條，判決如主文。
本案經檢察官甲○○到庭執行職務
中    華    民    國    97    年    5     月    8     日
                  刑事第九庭  審判長法  官  張世賢
                                    法  官  王奕勛
                                    法  官  黃紀錄
以上正本證明與原本無異。
如不服本判決應於收受本判決後10日內向本院提出上訴書狀，並
應敘述具體理由，如未敘述上訴理由者，應於上訴期間屆滿後20
日內補提理由書狀於本院（均須按他造當事人之人數附繕本）「
切勿逕送上級法院」。
中    華    民    國    97    年    5     月    8     日
                                    書記官  林志衡
附錄本案論罪科刑法條：
護照條例第23條
偽造、變造國民身分證以供申請護照，足以生損害於公眾或他人
者，處5 年以下有期徒刑、拘役或科或併科新臺幣50萬元以下之
之罰金。
行使前項文書者，亦同。
將國民身分證交付他人或謊報遺失，以供冒名申請護照者，處5
年以下有期徒刑、拘役或科或併科新臺幣10萬元以下之罰金。
前項冒用名義者，亦同。
受託申請護照，明知第1 項至第4 項事實或偽造、變造或冒用之
照片，仍代申請者，處5 年以下有期徒刑、拘役或科或併科新臺
幣10萬元以下之罰金。
中華民國刑法第214條
明知為不實之事項，而使公務員登載於職務上所掌之公文書，足
以生損害於公眾或他人者，處3 年以下有期徒刑、拘役或5 百元
以下罰金。


司法院資訊處製作；財團法人民間司法改革基金會備份。
